臺灣高等法院刑事判決
109年度侵上訴字第199號
上  訴  人  
即  被  告  陳進文



選任辯護人  高亘瑩律師
上列上訴人因妨害性自主案件，不服臺灣新北地方法院109年度
侵訴字第38號，中華民國109年6月5日第一審判決（起訴案號：
臺灣新北地方檢察署108年度偵字第20559號），提起上訴，本院
判決如下：
    主  文
上訴駁回。               
    事實及理由
一、經本院審理結果，認第一審以上訴人即被告甲○○犯刑法第22
    1條第2項、第1項之強制性交未遂罪，於依刑法第47條第1項
    累犯規定加重其刑，再依同法第25條第2項規定減輕其刑後
    判處有期徒刑1年10月，認事用法及量刑均無不當，應予維
    持，並引用第一審判決書記載之事實、證據及理由（如附件
    ）。
二、被告上訴意旨略以：被告因一時失察，酒後亂性未能謹慎自
    持而誤蹈法網，惟對告訴人甲 性自主侵害的程度、情節，
    實與一般妨害性自主案件嚴重違反被害人的意願，對被害人
    拳打腳踢、暴力相向，甚而使用武器、工具、藥物的情形，
    顯有不同，不應等同視之。且被告深感悔意，積極與告訴人
    協商，業已以新臺幣6萬元達成和解獲得原諒，告訴人亦宥
    恕被告，以書面同意不再追究被告之責任，希望法院從輕量
    刑，同意給予被告緩刑之機會等情。衡量被告為本案彌平傷
    害之決心與努力，究非極惡無可饒恕之人，在客觀上足以引
    起社會一般人之同情，依原審所處有期徒刑1年10月刑度且
    不予宣告緩刑，實猶嫌過重。故請審酌被告犯罪因酒後失慮
    衝動致罹刑典、離婚租屋索居之生活狀況、高職畢業之智識
    程度及從事水電工程收入微薄等情狀，平素行為堪稱良好，
    致力家庭照顧與維持，於本案亦配合偵查機關釐清事實，又
    有如前述積極彌補之修復性行為而取得告訴人之諒解；被告
    尚有高齡90歲且失智之父親需扶養，家中經濟端賴被告1人
    ，如依原審所判需受徒刑之處遇，全家頓失所恃；且被告事
    後亦主動參與戒除酒癮之治療處遇等情，懇請鈞院依刑法第
    59條、第57條規定從輕量刑，給予被告自新獲缓刑之機會等
    語。
三、本院查：
　㈠原判決依憑被告之自白、證人即告訴人之證述、扣押筆錄、
    扣押物品目錄表、現場及附近地形照片、監視器畫面截圖翻
    拍照片、內政部警政署刑事警察局民國108年9月9日刑生字
    第1080061744號鑑定書、醫療財團法人徐元智先生醫藥基金
    會亞東紀念醫院受理疑似性侵害事件驗傷診斷書、性侵害案
    件代號與真實姓名對照表等證據，認定被告強制性交未遂犯
    行，已詳敘所憑之證據與認定之理由，並無任何憑空推論之
    情事，亦與經驗法則、論理法則無違。　
　㈡按刑法第59條之酌量減輕其刑，必須犯罪另有特殊之原因與
    環境等等，在客觀上足以引起一般同情，認為即予宣告法定
    低度刑期尤嫌過重者，始有其適用。辯護人雖以被告違反告
    訴人意願，對其為侵害行為，然被告侵害之方式尚與一般對
    被害人拳打腳踢、暴力相向，甚而使用武器、工具、藥物的
    情形，顯有不同，不應等同視之而請求依刑法第59條酌減。
    然其所指前開各情，或可能另該當刑法第222條各款以藥劑
    犯之、對被害人施以凌虐、攜帶兇器等加重條件之情形，而
    與被告所犯同法第221條之罪不能相提並論，且告訴人與被
    告本不相識，為告訴人陳述在卷（見偵卷第85頁），於深夜
    時分獨自行走於路上突遇此事，其當下心中之畏懼實難以想
    見，是依本案被告犯罪之情狀，難認被告犯本案有何特殊之
    原因與環境等等，而在客觀上足以引起一般同情，縱予依刑
    法第47條第1項累犯規定加重其刑，再依同法第25條第2項規
    定減輕其刑後之最低度處斷刑宣告其刑尤嫌過重之情，辯護
    人為被告上訴請求依刑法第59條酌減其刑，即無足採。且本
    件原審量刑時，已審酌被告於偵審中始終坦承犯行，已見悔
    意之犯後態度，並已與告訴人達成和解，及被告高職畢業之
    智識程度，離婚、從事水電工程、尚須扶養高齡父親之家庭
    經濟狀況等刑法第57條各款所列情狀，被告上訴所指業與告
    訴人和解之積極彌補作為、家有高齡父親待扶養及家中經濟
    狀況等，均為原審量刑審酌之事項；況被告雖與告訴人有前
    揭達成和解之情，然被告並未完全依期限履行和解之條件，
    有本院109年8月17日公務電話來電紀錄表可參（見本院卷第
    59頁），亦為被告自陳（見本院卷第68頁）。至被告所指參
    與戒除酒癮治療處遇乙節，迄未據其提出相關事證為憑，且
    本院亦未認定被告係因酒後亂性而為本件犯行，卷內亦無被
    告因飲酒而辨識能力降低或喪失之事證，則被告是否參與戒
    除酒癮之治療，尚與本案之犯後態度無涉，縱使被告所述屬
    實，原判決於量刑時未及予以斟酌，亦尚無違法或不當之處
    。
　㈢按「受2年以下有期徒刑、拘役或罰金之宣告，而有下列情形
    之一，認以暫不執行為適當者，得宣告2年以上5年以下之緩
    刑，其期間自裁判確定之日起算：一、未曾因故意犯罪受有
    期徒刑以上刑之宣告者。二、前因故意犯罪受有期徒刑以上
    刑之宣告，執行完畢或赦免後，5年以內未曾因故意犯罪受
    有期徒刑以上刑之宣告者。」刑法第74條第1項定有明文。
    被告前因公共危險案件，經臺灣臺北地方法院以106年度審
    交簡字第424號判決判處有期徒刑6月確定，甫於107年11月2
    0日縮刑期滿執行完畢，有本院被告前案紀錄表可憑，是依
    其前案記錄，與上開緩刑宣告之各款要件均不相符，被告上
    訴請求為緩刑宣告，亦無可採。
　㈣綜上所述，被告上訴意旨指摘原判決不當，而請求從輕量刑
    及為緩刑之宣告，為無理由，應予駁回。　　
據上論斷，應依刑事訴訟法第373條、第368條，判決如主文。
本案經臺灣新北地方檢察署檢察官鄧媛、邱稚宸提起公訴，臺灣
高等檢察署檢察官黃士元到庭執行職務。
中　　華　　民　　國　　109 　年　　9 　　月　　8 　　日
                  刑事第十四庭  審判長法　官  黃斯偉
                                      法　官  紀凱峰
                                      法　官  黎惠萍
以上正本證明與原本無異。
如不服本判決，應於收受送達後20日內向本院提出上訴書狀，其
未敘述上訴之理由者並得於提起上訴後20日內向本院補提理由書
（均須按他造當事人之人數附繕本）「切勿逕送上級法院」。
                                      書記官  李格瑤
中　　華　　民　　國　　109 　年　　9 　　月　　9 　　日
附錄：本案論罪科刑法條全文
中華民國刑法第221條
（強制性交罪）
對於男女以強暴、脅迫、恐嚇、催眠術或其他違反其意願之方法
而為性交者，處3年以上10年以下有期徒刑。
前項之未遂犯罰之。